臺灣高等法院臺中分院刑事判決　　　99年度交上易字第1501號
上　訴　人
即　被　告　廖英傑
選任辯護人　賴書貞律師
上列上訴人因過失致死案件，不服臺灣臺中地方法院九十九年度
交易字第五七三號中華民國九十九年九月三十日第一審判決（起
訴案號：臺灣臺中地方法院檢察署九十九年度偵字第一四八二二
號），提起上訴，本院判決如下：
    主  文
上訴駁回。
    事  實
一、廖英傑於民國（下同）九十九年一月二十一日晚上，駕駛車
    牌號碼９０７１－ＦＸ號自小客車，沿臺中市○○路由西南
    往東北方向行駛。於同日晚上六時三十四分許，行至臺中市
    ○○路與精武路口，依左轉保護時相燈光號誌指示左轉，欲
    行駛精武路時，應注意汽車行經行人穿越道，遇有行人穿越
    時，無論有無交通指揮人員指揮或號誌指示，均應暫停讓行
    人先行通過，且其為汽車駕駛人，在汽車行駛時應注意車前
    狀況並隨時採取必要之安全措施，而依當時情形天候晴，夜
    間有照明光線，路面乾燥、無缺陷、無障礙物，視距良好，
    廖英傑並無不能注意之情事，詎其竟疏未注意及之，不慎以
    其自小客車左側後照鏡及左側車門板之部位，擦撞正沿臺中
    市○○路由西南往東北方向行走在行人穿越道上之行人陳德
    芬，致陳德芬受有頭部外傷併顱內出血等傷害，經送至臺中
    市澄清醫院急救，仍延至九十九年一月二十一日晚上十時十
    分不治死亡。
二、廖英傑在肇事後，在其犯行尚未被有偵查犯罪權限之機關或
    公務員發覺前，即向前來處理車禍事宜之警員坦承其為肇事
    者，嗣並接受裁判。
三、案經被害人陳德芬之子陳忠實訴請臺灣臺中地方法院檢察署
    檢察官偵查起訴。
    理  由
壹、證據能力部分
一、按除顯有不可信之情況外，公務員職務上製作之紀錄文書、
    證明文書，得為證據，刑事訴訟法第一百五十九條之四第一
    款定有明文。復按刑事訴訟法第一百五十九條之四對於具有
    高度特別可信之文書如公務文書等，在兼具公示性、例行性
    或機械性、良心性及制裁性等原則下，雖屬傳聞證據，例外
    容許作為證據使用。因此，採取容許特信性文書作為證據，
    應注意該文書之製作，是否係於例行性的公務或業務過程中
    ，基於觀察或發現而當場或即時記載之特徵（最高法院九十
    四年度臺上字第一三六一號刑事判決意旨參照）。經查員警
    於處理道路交通事故之際，依程式均須製作道路交通事故調
    查報告表、道路交通事故現場圖，並依現場狀況，以科學儀
    器之相機拍攝現場照片，如肇事人有自首情事，並須製作交
    通事故肇事人自首情形紀錄表。故上揭文書乃公務員依職權
    所製作，與其責任、信譽攸關，如有錯誤、虛偽、公務員因
    此必須負擔刑事及行政責任，從而其正確性自較高，且該等
    文書係經常處於可受公開檢查之狀態，其真實性亦屬較高，
    自得作為被告或犯罪嫌疑人所犯犯罪事實嚴格證明之紀錄。
    本案上訴人即被告廖英傑（以下簡稱為被告）及其選任辯護
    人均未主張本案卷內之之道路交通事故調查報告表、道路交
    通事故現場圖、交通事故照片黏貼紀錄表、道路交通事故肇
    事人自首情形紀錄表，其製作具有「顯有不可信之情況」，
    則依據刑事訴訟法第一百五十九條之四第一款之規定，上開
    證據均堪認定具有證據能力。又本案臺灣臺中地方法院檢察
    署檢察官督同法檢驗員相驗過程中所製作之相驗筆錄、相驗
    屍體證明書、檢驗報告書，基於同上理由，亦堪認定具有證
    據能力。至於卷內之監視器翻拍照片與刑案現場採證照片，
    均是藉由機器之設置，以機械性之操作，並以科學及光學之
    原理所記錄之影像，不具供述之要素，非屬供述證據，應無
    傳聞法則之適用，係刑事訴訟法第一百六十五條之一所承認
    之證據，併此敘明。
二、又按「除顯有不可信之情況外，從事業務之人於業務上或通
    常業務過程所須製作之紀錄文書、證明文書」，亦得為證據
    ，此於刑事訴訟法第一百五十九條之四第二款亦定有明文。
    本案卷內之臺中市澄清醫院診斷證明書一紙，係被害人陳德
    芬在受傷被送至臺中市澄清醫院急救之後，經該醫院之醫師
    依據其醫療業務過程之經歷所製作之證明文書。本案被告與
    其選任辯護人在本院審理期間，亦均未主張或釋明上開診斷
    證明書有因具有「顯有不可信之情況」，致依法不得為證據
    之情形，本院亦認無此「顯有不可信之情況」。則依據刑事
    訴訟法第一百五十九條之四第二款之規定，上開診斷證明書
    亦具有證據能力。
三、另按被告以外之人（包括證人、鑑定人、告訴人、被害人及
    共同被告等）於審判外之陳述雖不符刑事訴訟法第一百五十
    九條之一至之四等四條之規定，而經當事人於審判程序同意
    作為證據，法院審酌該言詞陳述或書面陳述作成時之情況，
    認為適當者，亦得為證據；當事人、代理人或辯護人於法院
    調查證據時，知有刑事訴訟法第一百五十九條第一項不得為
    證據之情形，而未於言詞辯論終結前聲明異議者，視為有前
    項之同意；此於刑事訴訟法第一百五十九條之五第一、二項
    定有明文。立法意旨在於傳聞證據未經當事人之反對詰問予
    以核實，原則上先予排除。惟若當事人已放棄反對詰問權，
    於審判程序中表明同意該等傳聞證據可作為證據；或於言詞
    辯論終結前未聲明異議，基於尊重當事人對傳聞證據之處分
    權，及證據資料愈豐富，愈有助於真實發見之理念，且強化
    言詞辯論主義，使訴訟程序得以順暢進行，上開傳聞證據亦
    均具有證據能力。經查本案除上開部分外，下列所引用之被
    告以外之人之審判外陳述證據，業經本院於審理期日踐行調
    查證據程序，檢察官、被告及其選任辯護人均未爭議其證據
    能力。本院審酌各該證據之製作及取得，並無證據顯示有何
    違背程序規定而欠缺適當性之情事，認以之為證據亦屬適當
    ，依據上述說明，均應認為具有證據能力。
貳、犯罪事實之認定部分
一、本案被告於警、偵訊及原審法院審理時，對於上開犯罪事實
    均已坦白承認。嗣在本院審理時，被告亦坦承伊確有上開駕
    車肇事致被害人陳德芬死亡之行為，但被告仍以：道路交通
    安全規則第一百三十四條第四、五款已有規定：「行人穿越
    道路，有交通指揮人員指揮或有燈光號誌指示者，應依交通
    指揮人員之指揮或號誌之指示前進。無交通指揮人員指揮又
    無號誌指示者，應小心迅速通行」、「行人穿越道設有行人
    穿越專用號誌者，應依號誌之指示迅速穿越」，伊在案發地
    點係依號誌左轉，此時行人穿越道之號誌已轉換為紅燈，伊
    自當信賴行人亦會遵守上開規定，且依據原審卷內第二分局
    交通分隊所製作之職務報告內容所記載：「經查看路口監視
    器該行人於綠燈時進入行人穿越道，橫跨至行人穿越道中心
    線（安全島附近）後該號誌轉換為左轉保護時相」等字，可
    見本案被害人未遵守號誌之指示，於案發路口號誌轉換為左
    轉保護時相時，仍然繼續前進，此違規行為應為本件事故發
    生之重要原因，故本件肇事責任即不應全由伊負擔等情詞置
    辯。
二、惟按汽車行經行人穿越道，遇有行人穿越時，無論有無交通
    指揮人員指揮或號誌指示，均應暫停讓行人先行通過，此於
    道路交通安全規則第一○三條第二項定有明文。上開條文已
    就汽車行經行人穿越道，遇有行人穿越時，無論有無交通指
    揮人員指揮或號誌指示，均應暫停讓行人先行通過之路權歸
    屬，為明確規定。本案被害人陳德芬既是於綠燈時進入行人
    穿越道，縱使其在橫跨至行人穿越道中心線（安全島附近）
    後，該號誌已轉換為左轉保護時相，被告駕駛汽車仍應暫停
    讓被害人陳德芬先行通過（此於如本案被害人陳德芬在案發
    當時係年齡八十餘歲之老人之情形，被告益不能以其未迅速
    穿越道路為詞卸責）。再者，汽車行駛時，汽車駕駛人應注
    意車前狀況並隨時採取必要之安全措施，此於道路交通安全
    規則第九十四條第三項亦有明文規定。被告於上開時、地駕
    車肇事時，天候為晴，雖在夜間但有照明光線，路面乾燥、
    無缺陷、無障礙物，視距良好等情，此情亦有前揭交通事故
    調查報告表在卷可稽。被告雖於原審法院供稱：伊沒有看到
    被害人等語（見原審法院卷第二四頁），但被告於駕車進入
    路口前及甫進入路口時，該路口既無障礙物且視距良好，苟
    被告確實注意路況暫停讓行人先行通過，即能注意被害人後
    續穿越人行道等前進之動態，詎其並未注意遵守上開交通安
    全規定，亦未注意車前狀況並隨時採取必要之安全措施，致
    讓緊鄰駕駛座左側之後照鏡及左側車門板部位擦撞被害人陳
    德芬，由此自堪認定被告確有未注意路況及車前狀況，未暫
    停讓行人先行通過及未隨時採取必要安全措施之過失情事。
    又本案被害人陳德芬因此車禍事故雖經送醫後仍於上開時間
    不治死亡等情，亦經檢察官督同法醫師相驗屬實，製有相驗
    筆錄、相驗屍體證明書各一份在卷可稽，並有臺中市澄清醫
    院診斷證明書一紙附卷可據。是被告未盡其前開注意義務肇
    事致被害人死亡，兩者之間亦堪認定具有相當因果關係。被
    告以上開情詞置辯，為本院所不採信。此外，本案被告前揭
    犯罪事實，並有道路交通事故現場圖、道路交通事故調查報
    告表（一）、（二）、交通事故照片、監視器翻拍照片及警
    員職務報告在卷可據。經臺灣臺中地方法院民事庭送請鑑定
    結果，臺中市車輛行車事故鑑定委員會一○○年二月九日中
    市車鑑字第一○○○○○○七四九號鑑定函，亦認定被告駕
    車疏未注意遵守上開交通安全規則，為本件交通事故之肇事
    原因。事證明確，被告犯行堪以認定，應依法論科罪責。
、論罪及法律適用部分
一、核被告所為，係犯刑法第二百七十六條第一項之過失致人於
    死罪。
二、按汽車駕駛人，行經行人穿越道不依規定讓行人優先通行，
    因而致人受傷或死亡，依法應負刑事責任者，加重其刑至二
    分之一，道路交通管理處罰條例第八十六條第一項定有明文
    ，被告為汽車駕駛人，行經行人穿越道不依規定讓行人優先
    通行，因而致被害人死亡，應依上揭規定，依法加重其刑。
三、被告在肇事後，在其犯行尚未被有偵查犯罪權限之機關或公
    務員發覺前，即向前來處理車禍事宜之警員坦承其為肇事者
    ，此情有臺中市○○○道路交通事故肇事人自首情形紀錄表
    一紙在卷可稽。被告嗣既進而接受裁判，即與刑法自首之規
    定相當，爰依刑法第六十二條前段之規定減輕其刑。
四、被告刑罰之加重與減輕，並依法先加重，後減輕之。
肆、原審判決以被告之上開犯罪事證已甚明確而堪認定，乃審酌
    告素行尚佳（並無犯罪紀錄）、本案犯罪之過失情形、犯罪
    所生實害，及被告犯罪之後雖然坦承犯行，非無悔意，惟迄
    未能與被害人家屬成立和解並賠償損害等一切犯罪情狀，並
    依據刑事訴訟法第二百九十九條第一項前段、道路交通管理
    處罰條例第八十六條第一項、刑法第二百七十六條第一項前
    段、第六十二條前段、刑法施行法第一條之一等規定，判處
    被告有期徒刑八月，其認事用法並無不合，量刑亦無過重之
    不當。被告以上開情詞提起上訴，及以其年紀尚輕經濟狀況
    不佳，但仍有誠意賠償，係告訴人要求過高等情詞，上訴指
    摘原判決量刑過重，其上訴核無理由，應予駁回。被告請求
    本院再將本件車禍過失責任送請覆議，本院認無此必要，併
    此敘明。
伍、又本案檢察官並未起訴被告有肇事逃逸之犯行，本院自無從
    就檢察官並未起訴之事實為調查或審判。告訴人具狀請求本
    院就此部分再為調查，核屬無據，亦併予敘明。
陸、據上論斷，應依刑事訴訟法第三百六十八條，判決如主文。
本案經檢察官林惠到庭執行職務。
中    華    民    國   100    年    3     月    23    日
            刑事第三庭    審判長法  官  王  增  瑜
                                法  官  曾  佩  琦
                                法  官  廖  柏  基
上列正本證明與原本無異。
不得上訴。
                                書記官  陳  妙  瑋
中    華    民    國   100    年    3     月    23    日
附錄論罪科刑法條
刑法第二百七十六條第一項：
因過失致人於死者，處二年以下有期徒刑、拘役或二千元以下罰
金。